臺灣臺南地方法院刑事判決　　　　　　 100年度訴字第1287號
　　　　　　　　　　　　　　　　　　 100年度訴字第1324號
公　訴　人　臺灣臺南地方法院檢察署檢察官
被　　　告　陳育仁
上列被告因違反毒品危害防制條例案件，經檢察官提起公訴（10
0年度營毒偵字第211號、100年度毒偵字第1970號），因被告於
本院準備程序中就被訴事實為有罪之陳述，經本院合議庭裁定由
受命法官獨任以簡式審判程序審理，判決如下：
    主  文
陳育仁施用第一級毒品，累犯，處有期徒刑壹年，扣案之針筒壹
支沒收；又施用第一級毒品，累犯，處有期徒刑壹年；又施用第
二級毒品，累犯，處有期徒刑陸月。應執行有期徒刑貳年貳月，
扣案之針筒壹支沒收。
    事  實
一、陳育仁前於民國89年間，因施用毒品案件，經本院以89年毒
    聲字697號裁定送觀察勒戒後，因認無繼續施用毒品傾向，
    於89年9月1日執行完畢釋放，並經臺灣臺南地方法院檢察署
    檢察官以89年度營毒偵字第209號為不起訴處分確定。復於
    前開觀察勒戒執行完畢釋放後5年內之92年8月底某日至93
    年5月7日止之期間，再犯施用第一級毒品及第二級毒品案件
    ，經本院以93年度訴字第1340號判決分別判處有期徒刑8月
    、6月，並定其應執行刑有期徒刑1年確定，於95年6月10日
    執行完畢。又於96年間因施用第一級毒品及第二級毒品案件
    ，經本院以96年度訴字第39號判決分別判處有期徒刑10月、
    8月，復於96年間因施用第一級毒品、第二級毒品案件，經
    本院以96年度訴字657號判決分別判處有期徒刑1年、9月，
    再經本院以96年度聲減字第2910號裁定就上開二案減刑及定
    執行刑有期徒刑1年6月確定，於97年9月16日假釋出獄並付
    保護管束，並於97年10月17日保護管束期滿假釋未經撤銷而
    執行完畢。再於98年間因施用毒品案件，經本院以98年訴字
    185號判決判處有期徒刑1年確定，又於98年間因施用毒品案
    件，經本院以98年訴字765號判決判處有期徒刑10月確定，
    上開二案經本院以98年聲字第1800號裁定定其應執行刑1年8
    月確定，於99年12月16日假釋出獄並付保護管束，並於100
    年1月26日保護管束期滿假釋未經撤銷而執行完畢。
二、詎陳育仁猶不思悔改，明知海洛因及甲基安非他命分別係毒
    品危害防制條例第2條第2項第1、2款之第一、二級毒品，不
    得施用、持有，竟於前開有期徒刑執行完畢後5年內之下列
    時間，又基於施用第一級毒品海洛因及第二級毒品甲基安非
    他命之犯意，而為下列之行為：
  (一)於100年7月27日下午8時許，在其臺南市○○區○○里○○
    ○路○段490巷9號住處，以將海洛因摻水置於針筒內注射
    之方式施用海洛因1次。
  (二)於100年7月27日下午11時許採集尿液之時間回溯120小時（
    起訴書原載為96小時，業經蒞庭檢察官當庭更正）內之某時
    ，在不詳處所，以不詳方式，施用第二級毒品甲基安非他命
    1次。嗣於100年7月27日晚間9時25分許，警方至陳育仁住處
    送達採驗尿液通知書時察覺屋內有異，發現陳育仁坐睡浴室
    馬桶上，地上復有使用過之針筒1支，在警方已有相當根據
    而合理懷疑其涉有施用毒品嫌疑下，取得陳育仁之同意，於
    當日晚間11時許對其採尿送驗，結果呈嗎啡及甲基安非他命
    陽性反應，始查悉上情。
  (三)於100年8月5日下午7時許，在陳育仁之上揭住處房間內，以
    將海洛因摻水置於針筒內注射之方式施用海洛因1次。嗣員
    警據報於100年8月6日前往被告住處查緝，在警方已有相當
    根據而合理懷疑其涉有施用毒品嫌疑下，取得陳育仁之同意
    ，於當日下午2時20分許對其採尿送驗，結果呈嗎啡陽性反
    應，而悉上情。
三、案經臺南市政府警察局新營分局報告、臺南市政府警察局刑
    事警察大隊移送臺灣臺南地方法院檢察署檢察官偵查起訴。
    理  由
一、按本件被告陳育仁所犯為死刑、無期徒刑、最輕本刑3年以
    上有期徒刑以外之罪，亦非屬高等法院管轄之第一審案件，
    其於準備程序進行中，先就被訴事實為有罪之陳述，經告知
    簡式審判程序之旨，並聽取檢察官、被告之意見後，本院合
    議庭依刑事訴訟法第273條之1第1項裁定進行簡式審判程序
    ，是本案之證據調查，依同法第273條之2規定，不受同法第
    159條第1項、第161條之2、第161條之3、第163條之1，及第
    164條至第170條所規定證據能力認定及調查方式之限制，合
    先敘明。
二、又依92年7月9日修正公布、93年1月9日施行之毒品危害防制
    條例第20條、第23條第2項規定：犯該條例第10條之罪者，
    檢察官應聲請法院裁定，令被告入勒戒處所觀察、勒戒，其
    期間不得逾2月；觀察、勒戒後，依據勒戒處所之陳報，認
    受觀察、勒戒人有繼續施用毒品傾向者，檢察官應聲請法院
    裁定令入戒治處所強制戒治，其期間為6個月以上，至無繼
    續強制戒治之必要為止，但最長不得逾1年；依前項規定為
    觀察、勒戒或強制戒治執行完畢釋放後，5年後再犯同條例
    第10條之罪者，適用前開觀察、勒戒或強制戒治之規定；觀
    察、勒戒或強制戒治執行完畢釋放後，5年內再犯同條例第
    10條之罪者，檢察官應依法追訴。是上開規定已將施用毒品
    者之刑事處遇程序，區分為「初犯」、「5年內再犯」及「5
    年後再犯」，依其立法理由，認「初犯」經觀察、勒戒或強
    制戒治後，應為不起訴處分；經觀察、勒戒或強制戒治執行
    完畢釋放後，「5年內再犯」者，因其再犯率甚高，原實施
    之觀察、勒戒及強制戒治既已無法收其實效，爰依法追訴；
    至經觀察、勒戒或強制戒治執行完畢釋放後，「5年後再犯
    」者，前所實施之觀察、勒戒或強制戒治已足以遮斷其施用
    毒品之毒癮，為期自新及協助其斷除毒癮，仍適用與「初犯
    」相同之規定，先經觀察、勒戒或強制戒治之程序。故依修
    正後之規定，僅限於「初犯」及「5年後再犯」2種情形，始
    應先經觀察、勒戒或強制戒治程序；倘被告於5年內已再犯
    ，經依法追訴處罰，縱其第3次（或第3次以上）再度施用毒
    品之時間，在初犯經觀察、勒戒或強制戒治執行完畢釋放5
    年以後，仍不合於「5年後再犯」之規定，且因已曾於「5年
    內再犯」，顯見其再犯率甚高，原實施觀察、勒戒或強制戒
    治，已無法收其實效，即應依該條例第10條處罰，至第3次
    （或第3次以上）施用毒品之時間，是否宜有期間限制？以
    多久為適宜？則分屬刑事政策、專門醫學之範圍，非審判機
    關所能決定，有待循立法途徑解決（最高法院95年5月9日95
    年度第7次刑事庭會議決議、97年9月9日97年度第5次刑事庭
    會議決議意旨參照）。查本件被告前曾受如事實欄所述之觀
    察、勒戒處分，並於89年9月1日執行完畢釋放，經臺灣臺南
    地方法院檢察署檢察官以89年度營毒偵字第209號為不起訴
    處分確定，復於前開觀察勒戒執行完畢釋放後5年內之92 年
    8月底某日至93年5月7日止之期間，再犯施用第一級毒品及
    第二級毒品案件，經本院以93年度訴字第1340號判決分別判
    處有期徒刑8月、6月，並定其應執行刑有期徒刑1年確定在
    案，並已執行完畢等情，有臺灣高等法院被告前案紀錄表1
    份在卷可稽（見本院100年度訴字第1324號卷第3至7頁），
    足見被告於初犯經觀察、勒戒執行完畢後5年內，已曾再犯
    施用毒品案件，並經依法追訴處罰，揆諸上開最高法院決議
    要旨，縱其本次所犯施用毒品案件距前次觀察、勒戒執行完
    畢已逾5年，仍應由本院依法論罪科刑。
三、上開犯罪事實，業據被告於警詢及本院審理中均坦承不諱（
    見臺南市政府警察局新營分局南市營警偵字第1001000925號
    卷第1至6頁、臺南市政府警察局刑事警察大隊南市警刑大偵
    三字第1001503639號卷第1至5頁、本院100年度訴字第1324
    號卷16至21頁），且被告於100年7月27日經採尿送驗結果，
    確呈海洛因進入人體代謝分解後之嗎啡、可待因陽性反應，
    及甲基安非他命進入人體代謝分解後之安非他命、甲基安非
    他命陽性反應；其於同年8月6日經採尿送驗結果，則呈海洛
    因進入人體代謝分解後之嗎啡、可待因陽性反應等節，有臺
    南市政府警察局新營分局偵辦採取尿液編號對照表、長榮大
    學於100年8月4日所出具之確認報告、送驗尿液年籍對照表
    、台灣檢驗科技股份有限公司於同年8月25日出具之濫用藥
    物檢驗報告各1份附卷可稽（見臺南市政府警察局新營分局
    南市營警偵字第1001000925號卷第29至30頁、臺灣臺南地方
    法院檢察署100年度營毒偵字第211號卷第47頁、臺南市政府
    警察局刑事警察大隊南市警刑大偵三字第1001503639號卷第
    7至8頁），並有臺南市政府警察局新營分局搜索扣押筆錄、
    扣押物品目錄表及現場照片2張可資參佐（見臺南市政府警
    察局新營分局南市營警偵字第1001000925號卷第7至11頁、
    第32頁），復有被告所有而供其施用海洛因使用之針筒1支
    扣案為證，堪認被告上開任意性之自白，確與事實相符。是
    本件事證明確，被告犯行洵堪認定，應予依法論科。
四、按海洛因及甲基安非他命依其成癮性、濫用性及對社會危害
    性之程度，已依毒品危害防制條例第2條第2項第1款、第2款
    規定列為第一、二級毒品，禁止非法持有及施用；是核被告
    所為，係犯毒品危害防制條例第10條第1項之施用第一級毒
    品罪及同條第2項施用第二級毒品罪。被告持有第一級毒品
    、第二級毒品，復進而施用，其施用毒品前持有毒品之低度
    行為，為施用之高度行為所吸收，不另論罪。再被告甫於10
    0年1月26日保護管束期滿假釋未經撤銷而執行完畢，有前引
    臺灣高等法院被告前案紀錄表可稽，其於有期徒刑執行完畢
    後5年內，故意再犯本件有期徒刑以上之罪，為累犯，應依
    刑法第47條第1項規定加重其刑。被告上開三次施用毒品之
    犯行，犯意各別、行為互殊，應予分論併罰。爰審酌被告自
    89年9月1日觀察勒戒執行完畢釋放後，仍有前述於短時間內
    多次施用毒品犯行遭查獲並經判刑確定之紀錄，有前述臺灣
    高等法院被告前案紀錄表附卷足據，足認其素行不佳，且前
    已因觀察、勒戒執行完畢而經不起訴處分，業受毒品危害防
    制條例對施用毒品人之寬典，仍不知警惕，復再次為本件施
    用毒品之犯行，顯見其意志不堅，未能戒除毒癮惡習，惡性
    非淺，然念其施用毒品所生危害，實以自戕身心健康為主，
    尚未對社會秩序及他人權益造成嚴重破壞，且犯後坦承犯行
    ，態度尚佳，兼衡其犯罪動機、目的、智識程度與家庭經濟
    狀況等一切情狀，認檢察官就本件被告施用第一級毒品之部
    分均具體求處有期徒刑1年，就施用第二級毒品之部分具體
    求處有期徒刑6月，並具體求處定應執行刑為有期徒刑2年2
    月為適當，爰量處如主文所示之刑，並定其應執行刑，以示
    懲儆。另員警於100年7月27日在被告住所處所扣得之針筒1
    支，係被告所有供其該次施用海洛因所使用之物，業經被告
    坦認在卷，應併依刑法第38條第1項第2款規定併予宣告沒收
    之。
據上論斷，應依刑事訴訟法第273條之1第1項、第299條第1項前
段，毒品危害防制條例第10條第1項、第2項，刑法第11條前段、
、第47條第1項、第38條第1項第2款、第51條第5款，判決如主文
。
本案經檢察官吳書嫺到庭執行職務。
中    華    民    國   100    年    11    月    10    日
                  刑事第五庭    法  官  余玟慧
以上正本證明與原本無異。
如不服本判決應於收受本判後10日內向本院提出上訴書狀，並應
敘述具體理由。其未敘述上訴理由者，應於上訴期間屆滿後20日
內向本院補提理由書狀（均須按他造當事人之人數附繕本）「切
勿逕送上級法院」。
                                書記官  顏惠華
中    華    民    國   100    年    11    月    10    日
附錄本案論罪科刑法條：
毒品危害防制條例第10條
施用第一級毒品者，處 6 月以上 5 年以下有期徒刑。
施用第二級毒品者，處 3 年以下有期徒刑。